臺灣屏東地方法院刑事判決　　　　　　110年度簡上字第147號
上　訴　人
即　被　告　潘榮富


上列上訴人即被告因偽造文書案件，不服本院中華民國110 年8
月30日109 年度簡字第1394號所為之第一審刑事簡易判決（聲請
簡易判決處刑案號：臺灣屏東地方檢察署109 年度偵字第4261號
），提起上訴，本院管轄之第二審合議庭判決如下：
    主  文
上訴駁回。
潘榮富緩刑貳年。
    事  實
一、潘榮富未經和記茶業商行（聲請簡易判決處刑書及原審判決
    誤載為和記茶「葉」商行，業經原審裁定更正）名義負責人
    陳禾鋐、實際負責人林玉抨之同意或授權，於民國109 年3
    月3 日上午10時許，基於偽造印章之犯意，至址設屏東縣○
    ○鄉○○路000 號之大新鎖行，委由不知情之大新鎖行店員
    偽刻「和記茶業商行」及「陳禾鋐」之印章各1 枚，因無法
    確認「陳禾鋐」之寫法，故僅偽刻並取走「和記茶業商行」
    之印章1 枚。嗣因大新鎖行店員撥打和記茶業商行電話欲確
    認「陳禾鋐」寫法，經林玉抨發覺有異，報警處理後，始查
    知上情。
二、案經林玉抨訴由屏東縣政府警察局內埔分局報告臺灣屏東地
    方檢察署檢察官偵查後聲請簡易判決處刑。
    理  由
壹、程序方面
    按被告以外之人於審判外之陳述，雖不符刑事訴訟法第159
    條之1 至之4 等4 條規定，而經當事人於審判程序同意作為
    證據，法院審酌該言詞陳述或書面陳述作成時之情況，認為
    適當者，亦得為證據；當事人、代理人或辯護人於法院調查
    證據時，知有刑事訴訟法第159 條第1 項不得為證據之情形
    ，而未於言詞辯論終結前聲明異議者，視為有前項之同意，
    同法第159 條之5 定有明文。本判決所引下列供述證據，檢
    察官、上訴人即被告潘榮富（下稱被告）於本院審理時，均
    同意作為證據（見本院簡上卷第49至50頁），且檢察官、被
    告於言詞辯論終結前，均未聲明異議，本院審酌相關言詞陳
    述或書面陳述作成時之情況，並無違法不當之情形或證明力
    明顯過低之瑕疵，依刑事訴訟法第159 條之5 規定，認均有
    證據能力。至其餘資以認定本案犯罪事實之非供述證據，經
    查無違反法定程序取得之情形，依刑事訴訟法第158 條之4
    反面解釋，應具有證據能力。
貳、實體方面
一、上開犯罪事實，業據被告於本院審理中坦承不諱，核與證人
    即告訴人林玉抨於警詢、偵查中之證述及證人即大新鎖行人
    員鍾璧興、鍾志旻於偵查中之證述情節互有相符，並有員警
    偵查報告、車牌號碼00–0068號自小客車車輛詳細資料報表
    、監視器錄影畫面翻拍照片等在卷可參（見警卷第3 頁、第
    25至33頁），足認被告之任意性自白與事實相符，本件事證
    明確，被告犯行堪以認定，應依法論科。
二、論罪
(一)按印章、印文在社會生活上用以代表人格之同一性，資以認
    證特定人意思表示之確實性，是偽造印章、印文罪之保護客
    體為印章、印文之真實性，間接則保護公共信用，因此擅自
    製作他人印章、印文，使人誤信為他人所有或所為，除非證
    明製作當時，僅係以供鑑賞或習藝，自始即於公眾或他人不
    致發生損害之虞者外，即應構成該偽造印章、印文罪（最高
    法院43年台非字第157 號判例、93年度台上字第861 號判決
    參照），被告前雖於偵查中辯稱偽造商行店章之目的，係供
    購買茶葉之收據使用云云，縱然屬實，仍未符前開判例、判
    決揭示之鑑賞或習藝目的，被告所為已足混淆公共信用及社
    會大眾，並生損害於公眾及他人。
(二)核被告所為，係犯刑法第217 條第1 項（原判決漏載第1 項
    ）之偽造印章罪。再被告利用不知情之大新鎖行店員偽刻「
    和記茶業商行」印章，為間接正犯。
三、上訴論斷部分
    被告上訴意旨略以：被告僅因一時貪圖方便，偽刻他人印章
    ，後因感覺不妥，將印章丟棄，未加使用，又被告經濟不佳
    ，原判決量處有期徒刑3 月，係一大負擔，認原判決量刑過
    重，請求從輕量刑並予緩刑機會等語。
(一)按量刑輕重，屬為裁判之法院裁量之職權，如其量刑已以行
    為人之責任為基礎，並斟酌刑法第57條各款所列情狀，在法
    定刑度內，酌量科刑，而無違反公平、比例及罪刑相當原則
    ，致明顯輕重失衡情形，自不得指為違法。又量刑係法院就
    繫屬個案犯罪之整體評價，因之，判斷量刑當否之準據，應
    就判決之整體觀察為綜合考量，不可摭拾其中片段，或以單
    一量刑因子，遽予評斷（最高法院109 年度台上字第1967號
    判決參照）。
(二)查原判決認被告罪證明確，因而適用上開刑法規定，並審酌
    被告未經「和記茶業商行」之負責人同意，擅自偽刻該商行
    印章，足生損害於該商行就店章管理之正確性；惟念被告於
    犯後坦承犯行，態度尚可；復參酌其犯罪動機、手段、於原
    判決終結前未能與告訴人達成和解，暨其素行（參臺灣高等
    法院被告前案紀錄表）、自述之智識程度及於答辯狀檢附之
    全戶戶籍謄本及所述家庭生活及經濟狀況等一切情狀，量處
    被告有期徒刑3 月，並諭知以新臺幣1,000 元折算1 日之易
    科罰金折算標準，復就沒收部分說明，依刑法第219 條規定
    ，偽造之印章、印文或署押，不問屬於犯人與否，沒收之，
    係採義務沒收主義，凡偽造之印章、印文或署押，不論是否
    屬於犯人所有，苟不能證明業已滅失，均應依法宣告沒收（
    最高法院96年度台上字第1310號判決參照）。被告雖稱已將
    偽刻之「和記茶業商行」印章丟棄於小吃店云云（見偵卷第
    28頁），惟此部分全無佐證，因卷內並無證據證明該未扣案
    偽造之「和記茶業商行」印章業已滅失，爰依刑法第219 條
    規定宣告沒收。經核原判決認事用法並無不合，量刑亦已斟
    酌刑法第57條各款所列情狀，未逾越法定刑度，亦無裁量濫
    用之情形。從而，被告上訴主張原判決量刑過重等語，為無
    理由，應予駁回。
(三)按受2 年以下有期徒刑、拘役或罰金之宣告，而有下列情形
    之一，認以暫不執行為適當者，得宣告2 年以上5 年以下之
    緩刑，其期間自裁判確定之日起算：一、未曾因故意犯罪受
    有期徒刑以上刑之宣告者。二、前因故意犯罪受有期徒刑以
    上刑之宣告，執行完畢或赦免後，5 年以內未曾因故意犯罪
    受有期徒刑以上刑之宣告者，刑法第74條第1 項定有明文。
    本院審酌被告前未曾受有期徒刑以上刑之宣告，有臺灣高等
    法院被告前案紀錄表在卷可稽（見本院簡上卷第27至28頁）
    ，並於本院審理中與告訴人達成和解，且已依和解內容履行
    完畢，告訴人亦表示同意對被告為緩刑宣告等情，有本院和
    解筆錄、刑事陳報狀暨所附收據、本院公務電話紀錄等件在
    卷可憑（見本院簡上卷第59至60頁、第63頁、第65頁、第67
    頁），是被告經此論罪科刑之教訓，當知警惕，應無再犯之
    虞，本院認其所宣告之刑，以暫不執行為適當，爰併宣告緩
    刑2 年，以勵自新。
(四)至被告應係偽造「和記茶業商行」印章，而非偽造「和記茶
    葉商行」印章，業據被告於本院審理中陳明在卷（見本院簡
    上卷第52頁），核與告訴人於警詢時陳稱：店名為「和記茶
    業商行」等語相符（見警卷第10頁），原判決就此部分犯罪
    事實及沒收諭知之記載，雖有疏誤，惟屬明顯誤寫，且已由
    原審裁定更正，有該裁定可參（見本院簡上卷第71至72頁）
    ，不影響全案情節與判決本旨，爰不作為撤銷原判決之理由
    ，併為敘明。
據上論斷，應依刑事訴訟法第455 條之1 第1 項、第3 項、第36
8 條，刑法第74條第1 項第1 款，判決如主文。
本案經檢察官盧惠珍聲請以簡易判決處刑，檢察官王雪鴻到庭執
行職務。
中    華    民    國   111    年    1     月    21    日
                  刑事第三庭    審判長法  官  鍾佩真
                                      法  官  張瑞德
                                      法  官  楊子龍
以上正本證明與原本無異。
本判決不得上訴。
中    華    民    國   111    年    1     月    21    日
                                      書記官  林靜慧
附錄論罪科刑法條：
中華民國刑法第217條
（偽造盜用印章印文或署押罪）
偽造印章、印文或署押，足以生損害於公眾或他人者，處 3 年
以下有期徒刑。
盜用印章、印文或署押，足以生損害於公眾或他人者，亦同。